臺灣高等法院高雄分院刑事判決　　　　　　　　　　九十一年度上訴字第八四二號
　　上　訴　人
　　即　被　告 甲○○
　　選任辯護人　薛源基
右上訴人因強盜案件，不服臺灣高雄地方法院九十一年度訴字第九一號中華民國九十
一年三月二十一日第一審判決（起訴案號：臺灣高雄地方法院檢察署九十年度偵字第
一八六七四號），提起上訴，本院判決如左：
      主  文
上訴駁回。
      事  實
一甲○○曾於民國八十六年間，因強盜案件經判處有期徒刑五年確定，於八十九年五
  月二十九日假釋交付保護管束，現仍在保護管束中，猶不知悔改，竟與丁○○（業
  經判決確定）、陳俊吉（另案審理中）及姓名年籍不詳綽號「甜不辣」之成年男子
  ，共同基於意圖為自己不所有之犯意聯絡，結夥三人以上，於九十年九月一日凌晨
  三時二十分許，推由丁○○持玩具手槍一把、陳俊吉及「甜不辣」二人分持客觀上
  具有危險性之兇器西瓜刀各一把，陳俊吉另攜帶無線電對講機，三人並戴球帽、口
  罩及黑手套，進入高雄市新興區○○○街一四一號乙○○所經營正欲打烊之爵士Ｐ
  ＵＢ店內，甲○○則持無線電在店外與陳俊吉聯絡把風，丁○○等人進入該店內後
  ，由丁○○以玩具手槍、「甜不辣」持西瓜刀，脅迫乙○○及店內服務生丙○○，
  陳俊吉旋及關閉店門，而控制其行動後，並將二人以膠帶綑綁之強暴方法致使二人
  不能抗拒，而取走乙○○所有之臺灣土地銀行提款卡一張、現金新臺幣（下同）一
  萬八千元、摩托諾拉牌Ｘ３６８８型行動電話一支及庫吉牌男用手錶一只、丙○○
  所有之郵局提款卡一張。
二案經高雄市政府警察局刑警大隊移送臺灣高雄地方法院檢察署檢察官偵查起訴。
      理  由
一訊據被告甲○○固坦承曾於右揭時地應陳俊吉之要求，持無線電站在高雄市○○路
  及復興路口與陳俊吉通話等情（見本院卷第八十頁），惟矢口否認有何強盜把風犯
  行，辯稱：伊當時正在上班，陳俊吉打電話給伊，叫伊到該處協助，因怕對方可能
  叫人，故丟一支無線電給伊，要伊在外面看一下云云。
二經查：
(一)右揭被告甲○○參與強盜犯行之事實，業據共同被告丁○○於警訊（見警卷第二頁
  ）、偵查中（見九十年偵字第一八三八二號偵查卷第三十二頁反面、第七十五頁、
  第一三七頁至第一三八頁、第一四四頁反面）、原審（見原審卷第一０五頁），及
  本院審理中（見本院卷第八十一頁）供述綦詳，而被害人乙○○、丙○○二人於警
  訊、偵查及原審均分別指述遭三名男子持手槍、西瓜刀進入店內強盜財物，另有一
  名男子在外以無線電對講機把風等語（見警卷第八頁至第十二頁、偵查卷第一九八
  頁至第一九九頁、本院卷第一二七頁至第一二八頁【即原審法院九十一年訴緝字第
  七一號被告陳俊吉匪盜案第四十七頁至第四十八頁】），且被告甲○○於警訊中供
  稱：「經由陳俊吉電話通知至高雄市○○○街與中正二路口，由陳俊吉交付一部無
  線電對講機，要伊替他們把風，當時陳俊吉告知要搶該ＰＵＢ店」等語（見偵字第
  二三三六三號偵查卷第十五頁背面），於偵查中亦供承被害人丙○○所述案發當時
  店內歹徒與在外把風者通訊時，問外面有無車停留時，在外者回稱「只有一部車經
  過，沒有車停留」，即是伊當時在外面接無線電等語（見同上偵查卷第一八九頁）
  又陳俊吉於原審亦供稱：伊於右揭時地邀被告甲○○到現場，並交與他一對講機，
  請他在外把風等語（見本院卷第一０七頁至第一０八頁、第一二五頁【即上開原審
  卷第四十五頁】）。則被告甲○○於丁○○等人進入該店內行搶時，持無線電在該
  店外把風，並以無線電通報行搶當時店外狀況，足見被告甲○○知悉丁○○等人在
  該店內行搶，並與渠等具有犯意之聯絡。此外，復有起獲強盜財物、乙○○被強盜
  男錶照片、贓物扣押物品目錄表、贓物認領保管單各一紙在卷足稽。
(二)被告甲○○雖於第一次警訊時否認參與右揭犯行，並稱：伊記得九十年八月三十一
  日晚上十二時，在七賢路快樂酒店內與老闆對帳至九月一日凌晨二時許，又繼續與
  酒店內幹部討論開設五福路ＸＯ酒店迄五時許才離開云云。（見九十年度偵字第一
  八三八二號偵查卷第六十九頁反面至第七十頁）惟經檢察官交由高雄市政府警察局
  刑警大隊警員查證被告甲○○與丁○○所述時，被告甲○○乃自白有於該時地在外
  持無線電把風等語，且嗣後被告甲○○亦自承，係持無線電在外與入內強盜之共犯
  聯絡，通報外面人車情形等語，業如前述，雖被告甲○○復改稱：伊不知當日陳俊
  吉要做何事，伊到現場經陳俊吉交付無線電一部，還來不及問他原因，他就走了。
  他走後，伊在該處停留約五分鐘即自行離去，伊並不知陳俊吉與他人共同強盜之事
  云云（見上開偵查卷第一九九頁），惟均未提及當日尚帶伊女兒上班及到現場，或
  當日係伊農曆生日等節，乃遲至原審法院審理時始稱：當日有去現場，係在復興路
  與中正路口等到陳俊吉，由他交給無線電一部，伊問他要去討錢或搶東西，他未答
  僅要伊在那邊等，他們去何處並不知道，因帶女兒，故僅去一下就回公司云云（原
  審卷第四十一頁、第一三六頁），及於本院第二次審理中稱：九月一日是伊農曆生
  日，同事林明輝計劃給伊慶生云云（見本院卷第一一０頁）。其前後所辯顯不相同
  ，而不足採信。至共同被告丁○○雖於原審審理中一度改稱：警訊中供述被告甲○○在場把風係因毒癮發作，及做案時陳俊吉有打電話給甲○○，致誤以為甲○○在
  外把風云云（見原審卷第四十三頁），惟立即於第二次原審審理時供稱：之前隱瞞
  甲○○把風，係因甲○○跟伊說，他太太剛生產，不希望再出事等語（見原審卷第
  一０五頁）。又陳俊吉於本院翻異前供指稱：伊與甲○○都是應丁○○要求到場協
  助收賬，均不知丁○○進入爵士ＰＵＢ店強盜財物云云（見本院卷第一０七頁至第
  一０八頁）；及證人林明輝所述：九十一年九月一日是被告甲○○生日，本要請他
  ，那幾天他太太快生產，都帶他女兒到酒店上班，且該日他出去約十五分鐘，出去
  時有告訴伊云云（見本院卷第一一０頁），顯係附合被告甲○○所辯之迴護之詞，
  故均不足採為有利於被告甲○○之證據。
(三)綜上所述，被告甲○○所辯各節顯係避就之詞，均不足採。本件事證已臻明確，被
  告甲○○犯行洵堪認定。
三本件被告甲○○與丁○○、陳俊吉、「甜不辣」四人共同強盜，而由陳俊吉、「甜
  不辣」攜帶客觀上具有危險性之兇器西瓜刀、丁○○持玩具手槍，施強暴脅迫，被
  告甲○○雖在外把風，惟仍屬共同實施犯罪之人（最高法院七十二年台上字第三二
  ○一號判決意旨參照）。核被告甲○○所為，係犯九十一年一月三十日修正公布刑
  法第三百三十條第一項結夥三人以上攜帶兇器強盜之加重強盜罪。公訴人認被告係
  犯九十一年一月三十日公布廢止前懲治盜匪罪條例第五條第一項第一款之盜匪罪云
  云；惟按行為應否處罰及如何處罰，固以行為時之法律為準。而法律一經廢止，其
  效力原則上固不得復存，然例外可依新法之規定予以延續。刑法第二條第一項規定
  ：行為後法律有變更者，適用裁判時之法律。但裁判前之法律有利於行為人者，適
  用最有利於行為人之法律。其但書即係舊法之效力例外予以延續之規定。被告行為
  後，懲治盜匪條例已於九十一年一月三十日公布廢止，刑法第三百三十條亦同時修
  正公布，加重強盜罪之法定本刑，修正後之刑法第三百三十條第一項規定為七年以
  上有期徒刑，較諸懲治匪條例第五條第一項第一款之無期徒刑或七年以上有期徒刑
  為輕。被告所犯之強盜罪，行為時有效之懲治盜匪條例及刑法同有處罰之規定，因
  懲治盜匪條例為刑法之特別法，依特別法優於普通法之法律適用原則而適用該條例
  ，該條例廢止後，自應回歸適用刑法之相關規定。又懲治盜匪條例之廢止及刑法第
  三百三十條之修正係同時公布，因之，修正前之刑法第三百三十條並非中間法，即
  不生比較適用中間法之問題。就被告所犯之罪而言，該條例雖曰廢止，因廢止前後
  均有刑罰規定，自屬刑法第二條第一項之行為後法律有變更，而非犯罪後之法律已
  廢止其刑罰。依刑法第二條第一項之規定，自應就被告行為時有效之懲治盜匪條例
  第五條第一項第一款與裁判時之修正後之刑法第三百三十條第一項比較適用，從而
  本件應適用有利於被告之修正後之刑法第三百三十條第一項規定論處。被告甲○○
  與丁○○、陳俊吉、「甜不辣」就上開強盜犯行，有犯意之聯絡及行為之分擔，均
  為共同正犯。被告等人係同時對二名被害人實施加重強盜行為，應依想像競合犯之
  規定論以一罪。
四被告甲○○犯罪事證既明，原審法院依據刑法第二條第一項前段（原判決誤引第二
  條第一項但書）、第二十八條、第五十五條、第三百三十條第一項，並審酌被告甲○○犯罪之動機、目的，犯罪手段具暴力性，並對社會治安及被害人身心造成危害
  甚巨，但並未致被害人成傷，及犯後態度等一切情狀，量處有期徒刑八年。至被告
  與丁○○、陳俊吉、「甜不辣」等人，共同強盜「爵士ＰＵＢ」所用之西瓜刀、玩
  具手槍、膠帶及無線電等物，為陳俊吉所有，惟該作案工具並未扣案，為免日後發
  生執行上之困難，不予宣告沒收。其認事用法均無違誤，量刑亦稱允妥，被告甲○○上訴意旨猶執前詞否認犯罪，指摘原判決不當，為無理由，應予駁回。
據上論斷，應依刑事訴訟法第三百六十八條，判決如主文。
本案經檢察官林應華到庭執行職務。
中      華      民      國     九十一     年     八     月     十五     日
                              臺灣高等法院高雄分院刑事第六庭
                                  審判長法官  王憲義
                                        法官  范惠瑩
                                        法官  謝靜雯
右正本證明與原本無異。
如不服本判決應於收受本判決後十日內向本院提出上訴書狀，其未述上訴理由者，
並得於提起上訴後十日內向本院補提理由書狀（均須按他造當事人之人數附繕本)「
切勿逕送上級法院」。
                                      書記官  廖素珍
中      華      民      國     九十一     年     八     月     十五     日
附錄：本判決論罪科刑法條：
刑法第三百三十條第一項
犯強盜罪而有第三百二十一條第一項各款情形之一者，處七年以上有期徒刑。
刑法第三百二十一條第一項
犯竊盜罪而有左列情形之一者，處六月以上五年以下有期徒刑：
三  攜帶兇器而犯之者。
四  結夥三人以上而犯之者。
